【裁判字號】    89,簡上,36
【裁判日期】    890510
【裁判案由】    給付票款
【裁判全文】
臺灣彰化地方法院民事判決  八十九年度簡上字第三十六號
    上  訴  人  乙○○
    被上訴人    甲○○
    訴訟代理人  朱浩萍律師
右當事人間請求給付票款事件，上訴人對於中華民國八十八年三月二十三日本院員林
簡易庭第一審判決（八十八年度員簡字第五二號）提起上訴，本院判決如左：
    主      文
上訴駁回。
第二審訴訟費用由上訴人負擔。
    事      實
甲、上訴人方面：
一、聲明：(一)原判決廢棄。(二)被上訴人向主債務人周宏圖之財產已強制執行而不足清
    償時，仍均向上訴人請求清償債務，周宏圖應給付被上訴人新台幣六十萬元，及
    自民國八十七年十月三時日起至清償日止，按週年百分之六計算之利息。(三)第一
    、二審訴訟費用由被上訴人負擔。
二、陳述：除與第一審判決記載相同者，予以引用外，補稱：系爭支票係周宏圖交給
    上訴人再轉交給被上訴人，周宏圖向被上訴人調現金，被上訴人怕周宏圖不兌現
    ，故找上訴人背書，經被上訴人將款項匯入上訴人帳戶後，上訴人將款項領出交
    給周宏圖，但當時兩造間有口頭約定如周宏圖未兌現，要先向周宏圖求償，清償
    不足金額由上訴人負擔，被上訴人未對周宏圖之財產查封即向上訴人求償，已違
    反誠信原則。復改稱支票背書非伊簽名，另又稱周宏圖拿票給伊簽，不知票為何
    會在被上訴人處。
乙、被上訴人方面：
一、聲明：（一）上訴駁回。（二）第二審訴訟費用由上訴人負擔。
二、陳述：除與第一審判決記載相同者，予以引用外，補稱：上訴人已於上訴理由中
    自認受周宏圖之託於系爭支票背書後持向被上訴人調現，並無約定先向周宏圖追
    討之事。上訴人改稱支票背書非伊簽名，另又稱周宏圖拿票給伊簽，不知票為何
    會在被上訴人處云云，顯不實在。
三、證據：引用原審提出之證據。
    理      由
一、被上訴人於原審起訴主張其執有周宏圖所簽發，經上訴人背書轉讓之票載日八十
    七年十月三十日、票據號碼0000000號、帳號一四八０－五、票面金額新
    台幣六十萬元、以台中區中小企業銀行員林分行為付款人之支票一紙，詎屆期經
    提示竟未獲付款，且經催討追索無效，為此，爰依票據之法律關係，提起本件訴
    訟等語；上訴人於原審及本院準備程序前階段對票據之真正不爭執，辯稱依約定
    被上訴人（即原告）應先向周宏圖求償，復於本院準備程後階段改稱背書非伊簽
    名，又於本院言詞辯論時辯稱伊背書後不知票為何在上訴人手中等語。
二、按在票據上簽名者，依票上所載文義負責；又背書人應照支票文義擔保支票之支
    付；再執票人向支票債務人行使追索權時，得請求自為付款提示日起之利息，如
    無約定利率者，依年利六釐計算。此票據法第五條第一項、第一百四十四條、第
    三十九條、第一百三十三條定有明文。本件被上訴人主張之事實，業據其提出系
    爭支票及退票理由單各一紙為證（見支付命令卷），核與證人周宏圖到庭證述：
    票係其所簽發，其將票交給乙○○請他幫忙調錢等語，所述情節大致相符，上訴
    人亦對於支票之真正不爭執，已發生自認之效果，堪信為真實，上訴人對於系爭
    支票，自應負背書人之責任。又上訴人雖辯稱兩造間有口頭約定如周宏圖未兌現
    ，要先向周宏圖求償，清償不足金額才由上訴人負擔等語，此為被上訴人所否認
    ，本件上訴人既主張兩造間有此等約定，自應就此等事實負舉證責任，然上訴人
    並未能提出任何證據足以證明兩造間有上訴人所稱之約定存在，上訴人之主張即
    非可採。另上訴人雖嗣後改稱背書非伊所簽云云，按民事訴訟法第二百七十九條
    第三項：「前項自認之撤銷，除別有規定外，以自認人能證明與事實不符，且係
    出於錯誤而自認者，始得為之」，上訴人復未能證明其自認有何錯誤即與事實不
    符之處，上訴人事後空言否認背書，亦無可採。從而原審判決命上訴人應給付六
    十萬元，及自民國八十七年十月三十日起至清償日止按週年利息百分之六計算之
    利息，復以本件係命清償票據債務所為上訴人敗訴之判決，依職權宣告假執行，
    於法並無不合。上訴意旨指摘原判決不當，求予廢棄改判，為無理由，應予駁回
    其上訴。
據上論結：本件上訴為無理由，依民事訴訟法第四百三十六條之一第三項、第四百四
十九條第一項、第七十八條，判決如主文。
中      華      民      國    八十九    年      五      月      十      日
                              台灣彰化地方法院民事第二庭
~B審判長法官  羅培昌
~B法      官  李水源
~B法      官  陳弘仁
右為正本係照原本作成
不得上訴。
~B法院書記官  謝玲英
中      華      民      國    八十九    年      五      月      十      日


司法院資訊處製作；財團法人民間司法改革基金會備份。
